【裁判字號】    95,交上易,204
【裁判日期】    951123
【裁判案由】    公共危險等
【裁判全文】
臺灣高等法院刑事判決               95年度交上易字第204號
上  訴  人  台灣台北地方法院檢察署檢察官
被      告  乙○○
選任辯護人  張仁龍律師
            林契名律師
上列上訴人因被告公共危險等案件，不服臺灣臺北地方法院95年
度交易字第292號，中華民國95年6月20日第一審判決（起訴案號
：臺灣臺北地方法院檢察署95年度偵字第1622號），提起上訴，
本院判決如下：
    主  文
原判決撤銷。
乙○○從事業務之人，因業務上之過失致人於死，處有期徒刑壹
年陸月，緩刑肆年。
被訴公共危險部分，無罪。
    事    實
一、乙○○自民國92年8月間起至94年11月底，係北盛有限公司
    之貨運司機，為從事駕駛業務之人。94年11月6日中午11時
    許，於裝貨空檔之際，購買啤酒二罐飲用，雖尚未達酒醉及
    不能安全駕駛之程度（肇事後測得酒精濃度值為每公升0.23
    毫克），惟應避免酒後駕車，詎仍於中午12時許駕駛車號9K
    －432號小貨車送貨執行其業務。同日下午3時許，乙○○駕
    車於台北市○○街東往西方向行駛，行經農安街與吉林路口
    時，本應注意行經行人穿越道前，應減速慢行，遇有行人穿
    越時，不論有無交通警察指揮或號誌指示，均應暫停讓行人
    先行通過，而當時有自然光線，車況及視距均良好，無障礙
    物，並無不能注意之情事，竟於路口左轉進入吉林路時，僅
    注意右邊車況，而疏未注意左方對向遇綠燈步行於行人穿越
    道之行人簡秀花，迨小貨車左轉突見簡秀花時，不及閃避而
    撞及簡秀花，簡秀花遭此猛力撞擊倒地，致頭部外傷併顱內
    出向及蜘蛛膜下出血。乙○○於有權偵查機關發覺其犯行前
    ，隨即停車請友人報警自首。簡秀花經送醫急救，二次接受
    腦室外引流手術治療，惟仍因傷重呈植物人狀態，嗣於95
    年8月1日死亡。
二、因簡秀花無意識無法告訴，經檢察官指定其長子甲○○代行
    告訴。案經台灣台北地方法院檢察署檢察官偵查起訴。
    理    由
壹、有罪部分
一、上開事實，業據被告乙○○於警訊、偵查、原審及本院審理
    時坦承不諱，核與指定告訴人甲○○指訴之情節相符，並有
    道路交通事故現場圖、交通事故談話紀錄表、道路交通事故
    調查表一、二、交通事故肇事人自首情形記錄表、被告之酒
    精測定紀錄表、簡秀花馬偕紀念醫院淡水院區診斷證明書4
    份、死亡證明書1份、被告駕駛之小貨車照片二張、肇事地
    點現場照片二張等件附卷可稽（被告於原審及本院審理時均
    不爭執上開卷證之證據能力）。按汽車行近行人穿越道前，
    應減速慢行，遇行人穿越時，無論有無交通警察指揮或號誌
    指示，均應暫停讓行人先行通過，道路交通安全規則第103
    條定有明文，此為被告駕駛汽車時應注意之事項，而依當時
    雖日間自然光線，車況及視距均良好，無障礙物，並無不能
    注意之情事，其竟疏未注意，因而肇事，自應負過失責任。
    且其過失行為與告訴人死亡間有相當因果關係。本件事證已
    臻明確，被告犯行堪予認定。
二、核被告所為，係犯同法第276條第2項之業務過失致人於死罪
    。又被害人簡秀花因本件車禍經二次腦室外引流手術治療，
    仍因傷重呈植物人狀態，並於原審判決後之95年8月1日死亡
    ，公訴人於起訴時，因被害人呈植物人狀態，故認被告所為
    係犯同法第284條第2項之過失重傷害罪，即有未合，惟因起
    訴之基本事實仍屬同一，爰將起訴法條予以變更。又被告係
    行經行人穿越道不依規定讓行人優先通行以致肇事而犯上開
    業務過失致人於死罪，故應依道路交通管理處罰條例第86條
    第1項之規定加重其刑。又被告雖係服用酒類駕車肇事，惟
    經警檢測，其酒測值僅為每公升0.23毫克，且由卷附其生理
    平衡檢測表之測試項目，其直線行走10公尺，兩臂平伸抬頭
    轉圈、金雞獨立30秒等各項均為「正常」，所劃圈圈亦在線
    內（詳如下述），尚難認已達酒醉程度，故無道路交通管理
    處罰條例第86條第1項「酒醉駕車」肇事加重其刑規定之適
    用。又被告於犯罪後請友人報警自首，並於到場處理警員未
    知肇事人時坦承肇事，有本件交通事故談話記錄表、交通事
    故肇事人自首情形記錄表各一份在卷可稽（見偵查卷第17、
    22頁），爰依修正前刑法第62條規定減輕其刑（經比較修正
    前後刑法第62條規定，行為時法對被告並無不利，故適用修
    正前刑法第62條前段規定，予以減刑）。又被告本案行為後
    ，刑法第276條第2項法條固未修正，惟就其法定刑罰金刑部
    分，94年2月2日修正公布之刑法第33條第5款規定，已將原
    罰金刑最低額度由銀元1元（相當於新臺幣3元），提高為新
    臺幣1千元以上，且以百元計之，並於95年7月1日施行，比
    較新、舊法結果，應以行為時法律即修正前刑法第33條第5
    款規定有利於被告。再被告行為後，刑法施行法增訂第1條
    之1：「中華民國94年1月7日刑法修正施行後，刑法分則編
    所定罰金之貨幣單位為新臺幣。94年1月7日刑法修正時，刑
    法分則編未修正之條文定有罰金者，自94年1月7日刑法修正
    施行後，就其所定數額提高為30倍。但72年6月26日至94年1
    月7日新增或修正之條文，就其所定數額提高為3倍」，此一
    條文已於95年7月1日施行。刑法第276條第2項所定罰金刑部
    分，原係依罰金罰鍰提高標準條例第1條前段規定提高10倍
    ，並以銀元作為計算單位，因上開包裹式修正之規定，亦隨
    同修正，比較新舊法，因1銀元係以新臺幣3元計算，原銀元
    罰金刑提高10倍，與新法以新臺幣為計算單位提高30倍，其
    結果並無實質之差異。是此等有關罰金刑之修正，修正前之
    規定與修正後之現行法相較，並無修正前規定對被告不利之
    情形，依刑法第2條第1項前段規定，自仍適用修正前之規定
    ，附此敘明。
三、原審以被告犯罪事證明確，予以論科，固非無見。惟被害人
    簡秀花於原審判決後已因本件車禍傷重致死，原審未及審酌
    此點，而仍論以刑法第284條第2項之過失重傷害罪，自有未
    合。檢察官上訴請求從重量刑，非無理由，且原判決既有上
    開可議，自應由本院就原判決關於過失重傷害部分予以撤銷
    改判。爰審酌被告品行、明知酒後反應遲頓應避免駕車，行
    經行人穿越道未減速並停止讓行人優先通行而肇事，過失程
    度嚴重，惟犯後坦承犯行，態度尚佳等一切情狀，量處如主
    文第2項所示之刑。末查，被告未曾因故意犯罪受有期徒刑
    以上刑之宣告，有本院被告前案紀錄表在卷可按，而被告於
    上訴本院後已與被害人家屬達成民事上和解，有本院和解筆
    錄一份可憑，被告經此教訓，應知所警惕，當無再犯之虞，
    本院認就所宣告之刑以暫不執行為適當，爰併予宣告緩刑四
    年，以勵自新。
貳、無罪部分：
一、公訴意旨另以：被告乙○○於民國94年11月6日中午11時許
    ，於飲用啤酒二罐後，明知已達不能安全駕駛之程度，仍於
    同日中午12許開始駕駛北盛有限公司所有車號9K－432號小
    貨車送貨，迨於同日下午3時許，乙○○駕車於台北市○○
    街東往西方向行駛，行經農安街與吉林路口時，未注意行經
    行人穿越道前，應減速慢行，遇有行人穿越時，不論有無交
    通警察指揮或號誌指示，均應暫停讓行人先行通過，復無不
    能注意之情事，竟於路口左轉進入吉林路時，僅注意右邊車
    況，而疏未注意左方對向遇綠燈步行於行人穿越道之行人簡
    秀花，迨小貨車左轉突見簡秀花時，不及閃避而撞及簡秀花
    ，以致發生本件車禍，而經到場警員當場檢測，測得其酒精
    濃度值為每公升0.23毫克，因認被告此部分所為係犯刑法第
    185條之3公共危險罪嫌。
二、公訴人認被告乙○○涉刑法第185條之3公共危險罪，無非以
    被告因過失未遵行交通規則禮讓行人穿越道行走之行人先行
    ，以致肇事，及被告坦承中午時分有飲用酒類，且於肇事後
    經警當場測得其酒精濃度值為每公升0.23毫克為主要論據。
    訊據被告固坦承肇事及中午時分有飲用酒類，於肇事後經警
    測得酒精濃度值為每公升0.23毫克等事實，惟堅決否認有公
    共危險犯行，辯稱：雖然有喝一點酒，但沒有酒醉，也沒有
    影響伊開車，本件車禍係因自己不小心才發生的，與喝酒無
    關等語。
三、按犯罪事實應依證據認定之，無證據不得推定其犯罪事實；
    又不能證明被告犯罪者，應諭知無罪之判決；刑事訴訟法第
    154條、第301條第1項分別定有明文。又認定犯罪事實所憑
    之證據，雖不以直接證據為限，間接證據亦包括在內，然而
    無論直接或間接證據，其為訴訟上之證明，須於通常一般之
    人均不致有所懷疑，而得確信其為真實之程度者，始得據為
    有罪之認定，倘其證明尚未達到此一程度，而有合理之懷疑
    存在時，事實審法院復已就其心證上理由予以闡述，敘明其
    如何無從為有罪之確信，因而為無罪之判決，尚不得任意指
    為違法，有最高法院76年度臺上字第4986號判例可資參照。
四、訊據被告固坦承酒後於上開時地因己之過失肇事，被害人簡
    秀花並因此而死亡之事實不諱，惟堅決否認本件車禍之發生
    生與飲酒有關。經查：被告於本件車禍發生，雖當場經警測
    得其酒精濃度值為每公升0.23毫克，及被告亦承稱駕車前有
    飲酒行為；然其酒測值未超過警察取締標準之每公升0.25毫
    克及法務部所定刑法第185條之3應負刑事責任標準之每公升
    0.55毫克，可見其雖有飲酒，但程度輕微，自不能以被告發
    生車禍即認其已達不能安全駕駛之程度。再被告於本案車禍
    發生後，因其有酒駕情事，警員對其實施測試，其直線行
    走10公尺、兩臂平伸抬頭轉圈、金雞獨立30秒之檢測結
    果均為正常，併其所劃圈圈亦全在線內；及警員依「測試觀
    察紀錄表」之各項目對被告立即觀察結果，其亦未有任何違
    規、意識不清、反應遲鈍等各情形，此有警員所製作之測試
    觀察紀錄表、生理平衡檢測表各一份可稽（見95年度偵字第
    1622號偵卷第25、44頁），尚難認被告之意識狀態於車禍發
    生前後有明顯受酒精所影響。又依被告於94年11月7日偵查
    中所述，其於本件車禍發生前雖有飲用啤酒2瓶，實際飲時
    間為當日上午11時至中午12時之間，12時喝完酒後就開車至
    環河北路載貨等語（見94年度核退字第4872號偵卷第6頁）
    ，距離本件車禍發生時之當日下午3時許，已相隔3個小時以
    上；且被告為職業送貨員，於車禍發生前之約3個小時期間
    ，亦處於執行職務之駕車狀態，然均未發生事故或有明顯違
    規情事，則被告是否有酒後不能安全駕駛情事，即非無疑。
    復參酌被告之酒測值並未超過標準，及於本案車禍發生後經
    警員立即測試及觀察結果，被告均未有意識不清、反應遲鈍
    、注意力不集中等受酒精作用影響各情，自難以被告於車禍
    發生前約3－4個小時期間有飲酒，即謂被告有酒後不能安全
    駕駛犯行。綜上，被告辯稱：本件車禍是自己不小心，與飲
    酒無關一節，尚可採信。
五、此外復查無其他積極證據足以證明被告有公訴意旨所指之違
    反刑法第185條之3公共危險罪行，揆之首揭判例意旨，不能
    證明被告犯罪，自應為無罪諭知。
六、原審未予詳究，就被告被訴公共危險罪部分遽為被告有罪之
    判決並予科刑，自有未洽。檢察官上訴請求從重量刑，雖無
    理由，惟原判決既有上開可議，自應由本院就原判決關於公
    共危險罪部分予以撤銷，另為被告無罪之諭知。
據上論斷，應依刑事訴訟法第369條第1項前段、第364條、第299
條第1項前段、第301條第1項，刑法第2條第1項前段、第276條第
2項、修正前刑法第62條前段、第74條第1項第1款，道路交通管
理處罰條例第86條第1項，行為時罰金罰鍰提高標準條例第1條前
段，判決如主文。
本案經檢察官陳玉珍到庭執行職務。
中    華    民    國    95    年    11    月    23    日
                  交通法庭  審判長法  官  陳貽男
                                  法  官  高明哲
                                  法  官  孫惠琳
以上正本證明與原本無異。
如不服本判決，應於收受送達後十日內向本院提出上訴書狀，其
未敘述上訴之理由者並得於提起上訴後十日內向本院補提理由書
（均須按他造當事人之人數附繕本）。
                                  書記官  魏汝萍
中    華    民    國    95    年    11    月    23    日
附錄：本案論罪科刑法條全文
刑法第276條
因過失致人於死者，處 2 年以下有期徒刑、拘役或 2 千元以下
罰金。
從事業務之人，因業務上之過失犯前項之罪者，處 5 年以下有期
徒刑或拘役，得併科3千元以下罰金。


司法院資訊處製作；財團法人民間司法改革基金會備份。
